【裁判字號】    99,抗,93
【裁判日期】    990423
【裁判案由】    聲請發還扣押物
【裁判全文】
臺灣高等法院高雄分院刑事裁定            99年度抗字第93號
抗  告  人  臺灣高雄地方法院檢察署檢察官
上列抗告人因聲請發還扣押物案件，不服臺灣高雄地方法院中華
民國99年3 月31日裁定（99年度訴字第65號），提起抗告，本院
裁定如下：
    主  文
抗告駁回。
    理  由
一、抗告意旨略以：原裁定以附表所示扣押物，因與被告甲○○
    所涉貪污治罪條例案件無關連性，而無留存之必要，除附表
    編號6-1 、6-2 所示之物已由抗告人依法處理外，其餘扣案
    物認應發還聲請人乙○○，然本案尚未進入實質實理，上開
    扣押物是否悉與本案無涉，實非無疑，且附表編號5-9 所示
    之採購合約書  係起訴書證據清單所列之證據，倘予發還，
    於言詞辯論時將無法提示證據，原裁定逕予發還，尚有未恰
    ，爰提起抗告請求撤銷原裁定，另為適法之裁定云云。
二、按「可為證據或得沒收之物，得扣押之」；又「扣押物若無
    留存之必要者，不待案件終結，應以法院之裁定或檢察官命
    令發還之；其係贓物而無第三人主張權利者，應發還被害人
    。扣押物因所有人、持有人或保管人之請求，得命其負保管
    之責，暫行發還」，刑事訴訟法第133 條第1 項及第142 條
    第1 項分別著有明文。本件被告甲○○因涉貪污治罪條例案
    件，經臺灣高雄地方法院檢察署檢察官持搜索票執行搜索，
    發現附件扣押物品目錄表所示之應行扣押物，並予扣押，有
    搜索票、搜索扣押筆錄及扣押物品目錄表在卷可稽。茲因聲
    請人即臺灣嘉義監獄衛生科長乙○○具狀聲請發還，經原審
    審酌檢察官起訴犯罪事實、證據及卷內資料後，認上開附表
    所示扣押物與被告甲○○所涉貪污治罪條例案件，並無關連
    性，而無留存之必要，除附件扣押物品目錄表編號6-1 、6-
    2 之物，業經臺灣高雄地方法院檢察署檢察官依法處理外（
    附件扣押物品目錄表備考欄之登載已明，該部分本案無須再
    予裁處），其餘扣押物，自應發還予乙○○等情，已詳敘所
    憑之依據與認定之理由，所為論敘，經核並無違誤。
三、抗告人雖以前開理由提起抗告，主張上開扣押物不應發還乙
    ○○云云。惟查：依本件起訴書「證據並所犯法條」及抗告
    書之記載，可知除附件扣押物品目錄表編號5-9 所示「法務
    部南區監所校95年聯合採購藥品共同供應契約」，屬於起訴
    書證據清單所列之證據外，其餘之扣押物檢察官並未列為被
    告甲○○涉犯貪污治罪條例之證據，此有起訴書在卷可憑（
    參見起訴書第5 頁之證據編號3 所示），足見附件扣押物品
    目錄表所列扣押物，除其中編號5-9 所示外，其餘均與被告
    甲○○被訴貪污治罪條例案件無涉甚明，原審裁定准予發還
    ，核與法律規定相符。至於附件扣押物品目錄表編號5-9 所
    示「法務部南區監所校95年聯合採購藥品共同供應契約」，
    依起訴書記載其待證事實為：「證明該契約之第5 條第4 項
    規定該年度採購之藥品有效期限，距交貨起應在1 年以上之
    事實」（參見起訴書第5 頁證據編號3 之待證事實內容），
    係以文書之意義作為證據之「書證」性質，並非以其文書之
    存在或狀態為證之「物證」，其調查證據之方式係「宣讀或
    告以要旨」，而非「提示使其辨認」（刑事訴訟法第165 條
    第1 項參照），且偵查檢察官已將該份契約書影印附於卷內
    （見97年度他字第2203號卷第226-227 頁），並連同卷證一
    併移送原審法院，並無抗告人所稱：將無法於言詞辯論期日
    踐行提示證據之問題，自無留存該扣押物之必要，故原審裁
    定准予發還該項扣押物，經核並無不合。抗告意旨指摘原裁
    定不當，為無理由，應予駁回。
四、據上論結，應依刑事訴訟法第412 條，裁定如主文。
中    華    民    國    99    年    4     月    23    日
                  刑事第三庭  審判長法  官   莊崑山
                                    法  官   莊松泉
                                    法  官   唐照明
以上正本證明與原本無異。
不得再抗告。
中    華    民    國    99    年    4     月    23    日
                                    書記官   黃琳群

司法院資訊處製作；財團法人民間司法改革基金會備份。
